【裁判字號】    90,自緝,12
【裁判日期】    900320
【裁判案由】    詐欺
【裁判全文】
臺灣臺北地方法院刑事判決                            九十年度自緝字第一二號
    自  訴  人  乙○○
    被      告  甲○○
    選任辯護人  易定芳律師
右列被告因詐欺案件，經自訴人提起自訴，及檢察官移請併案審理（臺灣臺北地方法
院檢察署八十八年度偵字第二二一二、二二二三號），本院判決如左：
    主  文
甲○○無罪。
    理  由
一、自訴意旨略以：被告甲○○與陳國色（即陳國際，業經本院判決無罪在案），共
    同於八十三年間在臺北縣中和市○○路一一二號設紙業公司，以資金不足為由，
    向自訴人乙○○借款新臺幣（下同）二百六十五萬元，迄八十七年間自訴人向陳
    國色催討借款，陳國色乃交付陳國色及甲○○之支票，詎前開支票均遭退票，並
    將公司搬遷，致自訴人遭受損失，因認被告與陳國色涉犯共同詐欺罪嫌等語（餘
    詳如附件自訴狀影本）。
二、本件被告住所及自訴人所訴犯罪地點，雖均未在本院轄區，但依自訴意旨共同被
    告其中一人之住所在本院轄區，依刑事訴訟法第七條第二款，本院仍有管轄權，
    合先敘明。又按犯罪事實應依證據認定之，無證據不得推定其犯罪事實。如不能
    證明被告犯罪者，應諭知無罪之判決，刑事訴訟法第一百五十四條、第三百零一
    條第一項分別定有明文。至於告訴人之告訴，係以使被告受刑事訴追為目的，是
    其陳述是否與事實相符，仍應調查其他證據以資審認，有最高法院五十二年臺上
    字第一三００號判例要旨可為參照。本件自訴案件，亦應得引用該判例要旨。至
    於刑法第三百三十九條第一項詐欺罪之成立，須以意圖為自己或第三人不法所有
    ，以詐術使人將本人或第三人之物交付為要件，所謂以詐術使人交付，必須被詐
    欺人因其詐術而陷於錯誤，若其所用方法，不能認為詐術，亦不致使人陷於錯誤
    ，即不構成該罪，同院四十六年臺上字第二六０號判例已明載斯旨。
三、本件自訴人認被告與陳國色犯有共同詐欺取財罪嫌，無非以：（一）該二人之犯
    罪事實，有被告所交付之支票及本票等證物足憑；（二）被告所立具之支票退票
    後，被告即避不見面，被告公司亦人去樓空等語，為其論據。惟訊據被告堅詞否
    認有何自訴人所訴之犯行，辯稱不知情等語。選任辯護人之辯護意旨則以被告雖
    有交付保證票供陳國色使用，陳國色如何使用，被告並不知情，亦未使用詐術，
    本件應係民事糾紛等語，資為辯護。
四、經查：（一）自訴人於本院八十八年度自字第八四號刑事案件審理中，經本院詢
    以究係自訴人抑自訴人所設立之公司貸款與被告，自訴人答稱係陳國色代自訴人
    等語，及本件係會錢，約二百多萬元，另借款一百二十萬元等語，有本院八十八
    年五月十三日訊問筆錄可憑（見本院八十八年度自字第八四號刑事卷宗第八九、
    九十頁），核與自訴狀所載「借款」二百六十五萬元，已有齟齬，且足認定陳國
    色於本院審理中所辯稱，本件係積欠互助會款等語，並非無據（見本院八十八年
    度自字第八四號刑事卷宗第九四、九五頁審判筆錄），本件被告既非自訴人所募
    民間互助會員，應對前揭「借款」、「互助會款」等事宜，確無所悉，被告所辯
    ，尚非無稽；（二）自訴人於本院八十八年度自字第八四號刑事案件審理中，另
    經本院詢以自訴人之互助會起迄時間、金額多少，及該互助會於何時結束等事實
    ，自訴人各答稱前後約三、四年，每會約二、三萬元，於八十四、五年間結束云
    云，其餘詳細金額、時間，均不知情（見同前刑事卷宗第九四、九五頁審判筆錄
    ），核諸前開情形，自訴人於本院審理中所陳，不僅犯罪時間前後指訴迥異，且
    無互助會單或會員名冊等積極證據可供查證，自不能僅憑自訴人之指訴，即遽認
    被告有何詐欺犯行，而繩之以刑法之詐欺取財罪。本件既無證據足認被告確有詐
    欺犯行，又無其他證據足認自訴意旨是否與事實相符，本院復查無其他積極之證
    據，足認被告確有自訴人所訴之犯行，本件不能證明被告犯罪，依法應諭知無罪
    之判決，以免冤抑。
五、檢察官請求併辦意旨另以：本件被告所犯詐欺案件，經自訴人提起自訴，並與臺
    灣臺北地方法院檢察署八十八年度偵字第二二一二、二二二三號為連續犯，有裁
    判上一罪關係，應併予審理等語，惟本件被告被訴詐欺案件既經判決無罪，已如
    前述，自與前開檢察官請求併辦部分並無裁判上一罪關係，本院尚難併予審理，
    亦此敘明。
據上論斷，應依刑事訴訟法第三百四十三條、第三百零一條第一項，判決如主文。
中      華      民      國    九十      年      三      月     二十     日
                                      臺灣臺北地方法院刑事第六庭
                                          法  官  黃程暉
右正本證明與原本無異。
如不服本判決，應於判決送達後十日內，向本院提出上訴狀。
                                          書記官  張華瓊
中      華      民      國    九十      年      三      月     二十二   日


司法院資訊處製作；財團法人民間司法改革基金會備份。
